【裁判字號】    92,自緝,362
【裁判日期】    920829
【裁判案由】    詐欺
【裁判全文】
台灣台中地方法院刑事判決                        九十二年度自緝字第三六二號
    自  訴  人  甲○○
    被      告  乙○○
    選任辯護人  陳佳俊律師
右列被告因詐欺案件，經自訴人提起自訴，本院判決如左：
    主  文
乙○○無罪。
    理  由
一、自訴意旨略以：自訴人甲○○係共同被告廖瑞澤（俟其到案後另行審結）之姑母
    ，被告乙○○與共同被告廖瑞澤係登柏倫企業股份有限公司（下稱登柏倫公司）
    之股東，被告乙○○其二人於民國八十八年四月間，在自訴人位於台中市○區○
    ○街十七號住處，向自訴人誆稱：因為從大陸進貨，貨已到台中港但無錢領貨，
    希望向自訴人調借現金週轉，自訴人不疑有詐，陸續同意其二人持支票詐借共計
    新台幣（下同）四百六十八萬元之現金，詎支票屆期均未獲兌現，迭經自訴人催
    討共同被告廖瑞澤又簽發面額共計四百六十八萬元之本票八紙，並由被告乙○○
    背書以換回前遭退票之支票，詎本票屆期又均未獲兌現；而其二人復於八十八年
    九月間，在自訴人前開住處詐稱：做生意急需現金一百五十萬元週轉，願以八部
    已辦妥汽車買賣合約書及汽車過戶登記書之汽車作為擔保，並保證屆期一定還款
    ，自訴人不疑有他，乃向他人調借，惟屆期亦未獲償還，經自訴人催討後，共同
    被告廖瑞澤且親書分期償還本金利息計劃表，結果仍分文未付，經自訴人私下查
    知被告二人並無從大陸進貨至台中港之情形，所提供之汽車買賣合約書中，大部
    分車籍資料、車牌及印鑑不符合，自訴人與其二人聯絡時，該二人又行蹤不明，
    自訴人始知受騙，因認被告乙○○涉有刑法第三百三十九條之詐欺罪嫌云云。
二、按犯罪事實應依證據認定之，無證據不得推定其犯罪事實，刑事訴訟法第一百五
    十四條定有明文。又刑事訴訟法上所謂認定犯罪事實之證據，係指足以認定被告
    確有犯罪行為之積極證據而言，該項證據自須適合於被告犯罪事實之認定，始得
    採為斷罪資料；如未能發現相當證據，或證據不足以證明，自不能以推測或擬制
    之方法，以為裁判之基礎；又刑法第三百三十九條第一項詐欺罪之成立，以意圖
    為自己或第三人不法所有，以詐術使人將本人或第三人之物交付為要件。所謂以
    詐術使人交付，必須被詐欺人因其詐術而陷於錯誤，若其所用方法，不能認為詐
    術，亦不致使人陷於錯誤，即不構成該罪，最高法院二十九年上字第三一０五號
    、四十年台上字第八十六號、五十二年台上字第一三ＯＯ號、四十六年台上字第
    二六０號分別著有判例可資參照。
三、訊據被告乙○○固不否認有在前揭本票八紙上簽名背書，及陪同共同被告廖瑞澤
    至自訴人住處借款等事實，惟堅決否認有何詐欺行為，並以：共同被告廖瑞澤自
    八十六年迄八十八年間就多次向自訴人借錢，且有借有還，陪同共同被告廖瑞澤
    前往該次，係就之前共同被告廖瑞澤向自訴人之借款換發本票，因自訴人認為伊
    亦在登柏倫公司上班才要求伊背書，該公司當時確有自大陸進口貨物卻無錢領貨
    ，該次共同被告有無交付自訴人所述汽車買賣合約書、登記書等資料伊則不清楚
    ，且當日共同被告廖瑞澤亦未取得該筆一百五十萬元，伊在登柏倫公司僅負責送
    貨，實際負責人係共同被告廖瑞澤，該公司簽發支票及相關金錢往來事項伊均不
    知情，因遇九二一地震該公司經營才受影響，且迄八十八年底伊即離職，並無對
    自訴人詐欺之行為等語置辯。而自訴人認被告乙○○涉有前開詐欺罪嫌，無非以
    前述簽發本票及提供汽車買賣合約書等資料時，被告乙○○均陪同共同被告廖瑞
    澤到場，並在該八紙本票上背書，迄今卻仍未清償等情為其主要論據，並提出本
    票影本八紙，汽車買賣合約書、過戶登記書等影本各八份，及分期償還本金利息
    計劃表影本一份為證。
四、經查，自訴人已自承於八十八年間簽發本票之前，共同被告廖瑞澤即陸續向伊借
    款，自訴意旨所指四百六十八萬元即包括自八十六年起陸續之借款，其二人以登
    柏倫公司欲自大陸進貨一事借款之數額僅係其中一部分，而當日因前所借得款項
    已有被告乙○○在八紙本票上背書，伊才同意再借款一百五十萬元，係於翌日交
    付與共同被告廖瑞澤等語，足見之前向自訴人借得四百六十八萬元者均係共同被
    告廖瑞澤，被告乙○○僅係事後尚未清償時，同意擔任各該本票之背書人，且自
    訴人復自承此部分之前借款雖未清償，因與共同被告廖瑞澤為姑侄關係，其仍同
    意陸續借款等語，則自訴人既係因共同被告廖瑞澤之親情緣故而同意借款，亦難
    認被告乙○○有何對其施用詐術並致自訴人陷於錯誤始交付借款之情形；抑且，
    依自訴人所指稱：各該汽車買賣合約書、登記書等資料係共同被告廖瑞澤所交付
    ，當時被告乙○○並未檢視，歷次借款亦係共同被告廖瑞澤與其洽談，被告乙○
    ○僅曾陪同前往，而登柏倫公司實際上確均由共同被告廖瑞澤負責經營等情狀，
    亦難認被告乙○○對共同被告廖瑞澤提供上開汽車買賣合約書等資料作為向自訴
    人借款之擔保一事知情。因之，自難僅憑被告乙○○曾在前開八紙本票上背書，
    事後復未代共同被告廖瑞澤清償一事，即堪認各該借款係被告乙○○與共同被告
    廖瑞澤共謀向自訴人所借，依自訴人所述借款情節，更難據之認被告乙○○有何
    尚對其施用詐術之詐欺犯意及行為；此外，被告乙○○於本院審理中已與自訴人
    達成和解，願意就其擔任本票背書人之部分分期清償自訴人一百五十萬元，有和
    解書一份在卷可參，益徵此應屬被告乙○○基於本票背書人之地位未依票據關係
    清償之問題，是被告乙○○所辯，尚屬可採，本件要屬民事糾葛，尚與詐欺之刑
    責無涉。此外，復查無其他積極證據足資證明被告乙○○有何詐欺之犯行，揆諸
    前揭說明，本案被告乙○○之犯罪既不能證明，依法應為其無罪之判決，以示慎
    審。
五、關於共同被告廖瑞澤部分尚通緝中，俟其到案後另行審結，附予敘明之。
據上論斷，應依刑事訴訟法第三百四十三條、第三百零一條第一項，判決如主文。
中      華      民      國    九十二    年      八      月    二十九    日
                                    台灣台中地方法院刑事第一庭
                                        法  官  林   麗   真
右正本證明與原本無異。
如不服本判決，應於判決送達後十日內向本院提出上訴狀，上訴於臺灣高等法院臺中
分院( 須附繕本 )。
                                        書記官
中      華      民      國    九十二    年      八      月    二十九    日


司法院資訊處製作；財團法人民間司法改革基金會備份。
